【裁判字號】    88,上易,2107
【裁判日期】    890412
【裁判案由】    背信等
【裁判全文】
臺灣高等法院高雄分院刑事判決          八十八年度上易字第二一七號
    上  訴  人
    即  被  告  乙○○
    選任辯護人  張志丙
                吳剛魁
右上訴人因背信等案件，不服臺灣高雄地方法院八十六年度易字第九０六０號中華民
國八十八年九月三十日第一審判決（起訴案號：臺灣高雄地方法院檢察署八十六年度
偵字第一一一三五號、移送原審併辦案號：同署八十六年度偵字第一一一三六號），
提起上訴，本院判決如左：
      主      文
上訴駁回。
      事實及理由
一、本案經本院審理結果，認第一審判決認事用法及量刑均無不當，應予維持，並引
    用第一審判決書記載之事實、證據及理由。（如附件）
二、原審判決事實欄第二項第八行第十二字以下「甲○○」三字係屬誤寫，應更正為
    「乙○○」。
三、按甲○○所委託銷售之房子高雄市○○路一五一巷十九號之房屋係鋼筋混凝土結
    構造，外表甚新，其屋齡約九年（七十七年五月二十四日為第一次登記，八十六
    年三月三日賣出），巷道約十五公尺，交通便利，處分容易，此有相片三張附於
    偵查卷內可參（見一一一三五號偵查卷第二十一、二十二頁）），復有台灣中小
    企業銀行東高雄分行設定不動產抵押權報告表一份附卷可稽（見同上偵查卷第七
    十二頁）。乃被告乙○○向易大公司邱靜等人聲稱該房屋很舊，巷子小等語，
    其丙顯與事實不符。另向甲○○佯稱：有人看屋子，但嫌不好，附近無此價格，
    五百萬元無人買，僅值四百萬元左右之價值等語，致對房屋價值毫無概念之甲○
    ○誤信為真，陷於錯誤，而以四百萬元之低價賣出，被告顯有背信及詐術得利之
    故意，自堪認定。
四、被告雖辯稱：該房子年久失修，壁癌、油漆脫落、陽台龜裂漏水、磁磚脫落、又
    出租一票單身漢，到處瓶瓶罐罐，簡陋雜亂隔間，陽光不入，燈光不足下的昏暗
    ，草蓆上不堪入眼的亂象，除了髒外，又有擺神靈，與祖先靈位久未供奉之情，
    是全屬人最忌諱與不滿意，又是巷路之房屋，實不是好商品云云，就其所稱陽光
    不入、燈光不足、房屋昏暗一節，顯與事實不符（該處面臨十五公尺之道路，且
    附近又無大樓，均為透天厝，自不可能光線昏暗外，就其餘所述之事實，亦無證
    據以實其說，如為全屬人所忌諱與不滿意，被告又何以會邀同與其弟同居之女友
    郭淑貞看屋並登記為郭淑貞之名義，更何況上開缺失縱係屬實，亦可予以簡易修
    繕、粉刷、防水設施而予以排除，不能因此即認上開房屋價值甚低，並非好商品
    云云。被告所辯，顯係卸責之詞，不足採信。
五、被告於本案調查中，雖另委託歐亞不動產鑑定股份有限公司就本案房地鑑定其價
    值為四百八十萬九千元，此有該鑑定內容摘要一份附於本院卷內可參，證人吳秀
    雲、馮錦典於本院調查中固亦證稱本案係其等所鑑定，歐亞公司有接受一般民間
    及銀行、法院之委託代為鑑定云云，惟姑不論該鑑定之價格為四百八十萬九千元
    ，超過本案實際成交價格四百萬元之二成，已足認被告確有上開背信、詐術得利
    等犯行外，就該鑑定內容以觀，該內容所稱本案之屋齡為十一年十一月，與實際
    之屋齡係九年不符外，該內容所參酌比價之對象，除案例一係以市場成交價為準
    外，其餘均以較市價較低之法院拍賣價格為比價之標準，又本案之臨街狀況為約
    十五米（鑑定報告書記載為十七米），乃竟以臨街狀況均為六米之小巷為比價之
    標準，顯有不公平之現象，是上開歐亞不動產鑑定股份有限公司之鑑定報告為本
    院所不採，自不足據為被告有利之認定。
六、被告於本院調查中另聲請本院派專業不動產鑑定公司鑑定本件不動產實際房屋價
    格，向國泰人壽保險股份有限公司高北營業處函查告訴人甲○○積欠本息之情形
    ，傳訊證人施乃文擬證丙被告有遵守易大公司作業規範，製作廣告看板，並將客
    戶資料建立檔案，並無隱瞞，傳訊證人甲○○擬證丙被告並未施用詐術致其陷於
    錯誤之情形云云，因被告罪證已很丙確，且已另委託歐亞不動產鑑定股份有限公
    司另行鑑定，或證人甲○○於偵查中及原審審理中已到庭多次並證述在卷，自無
    另行傳訊或調查之必要，併予丙。
七、原審因依刑法第三百三十九條第二項、第三百四十二條第一項、第五十五條、罰
    金罰鍰提高標準條例第一條前段之規定，並審酌被告犯罪之一切情狀，量處被告
    乙○○有期徒刑十月。認事用法，核無不合，量刑亦屬妥適，被告乙○○上訴意
    旨，仍執前詞，否認犯罪，指摘原判決不當，為無理由，應予駁回。
據上論結，應依刑事訴訟法第三百六十八條、第三百七十三條，判決如主文。
本案經檢察官邱榮藏到庭執行職務。
中    華    民    國     八十九     年       四       月     十二       日
                              臺灣高等法院高雄分院刑事第九庭
                                  審判長法官  張丙松
                                        法官  江泰章
                                        法官  任森銓
右正本證丙與原本無異。
不得上訴。
                                      書記官  張文斌
中    華    民    國     八十九     年       四       月     十四       日
附錄：本判決論罪科刑法條：
刑法第三百四十二條第一項
為他人處理事務，意圖為自己或第三人不法之利益或損害本人之利益，而為違背其任
務之行為，致生損害於本人之財產或其他利益者，處五年以下有期徒刑、拘役或科或
併科一千元以下罰金。
刑法第三百三十九條
意圖為自己或第三人不法之所有，以詐術使人將本人或第三人之物交付者，處五年以
下有期徒刑、拘役或科或併科一千元以下罰金。
以前項方法得財產上不法之利益或使第三人得之者，亦同。
前二項之未遂犯罰之。
                                                                        Ｂ
附件
臺灣高雄地方法院刑事判決                        八十六年度易字第九六號
    公訴人  臺灣高雄地方法院檢察署檢察官
    被  告  乙○○  男三十一歲（民國○○○年○月○日生）
                    住高雄市○○區○○路七十八號
                    身分證統一編號：Ｔ一二五三七四二五號
    選  任
    辯護人  吳剛魁律師
右列被告因背信案件，經檢察官提起公訴（八十六年度偵字第一一一三五號），暨移
送併辦（八十六年度偵字第一一一三六號），本院判決如左：
    主  文
乙○○以詐術使第三人得財產上不法之利益，處有期徒刑拾月。
    事  實
一、乙○○前因殺人未遂罪，於民國七十五年一月二十三日經判處有期徒刑二年六月
    確定，於七十六年三月二十八日執行完畢，嗣因賭博案件，於八十年二月四日，
    經判處有期徒刑七月確定，嗣於八十年五月十五日經依法減刑判處有期徒刑三月
    十五日，於八十年六月二十日易科罰金執行完畢。
二、乙○○前任職易大房屋仲介有限公司（下簡稱：易大公司）之不動產經紀人。爰
    甲○○於八十六年一月二十九日簽立「專任委託銷售契約書」，將座落於「高雄
    市○○路一五一十九號之房地」委託易大公司以總價新台幣（下同）六百萬元之
    價格銷售，並由乙○○負責實際承辦，而為易大公司處理該房地之銷售事宜。乙
    ○○於上開「專任委託銷售契約書」簽立後，旋於同年一月底二月初（在農曆年
    前；八十六年農曆一月一日為國曆二月七日）某日，邀同其弟弟朱金火之同居女
    友郭淑貞（嗣於八十六年四月十日與朱金火結婚）前往上址查看屋況。爰因郭淑
    貞僅出價三百八十萬元，甲○○雖丙知該價格遠低於上開委售房地之實際市價，
    竟意圖為第三人（郭淑貞）不法之利益，基於詐欺得利之故意，及基於背信之故
    意，違背其受僱於易大公司應盡之任務，未進行制作看板、刊登廣告等對外促銷
    之行為，並隱瞞其與郭淑貞之關係暨該屋之屋況及市價，而於易大公司之辦公室
    向易大公司之相關主管邱靜葵等人聲稱：該房屋很舊、巷子小等語，暨先後多次
    在上址（系爭房屋所在地）向甲○○佯稱：有人看屋子但嫌不好、附近無此價格
    、五百萬無人買、僅值四百萬元左右之價值等語，致甲○○陷於錯誤，先於八十
    六年二月十三日簽約同意將委託銷售價額修正為四百六十萬元，同年二月二十三
    日再修正為四百萬元。嗣乙○○仍隱暪買方郭淑貞係其弟同居女友之關係，而於
    八十六年三月三日由不知情之蘇家青（乙○○之舅舅）代為出面與甲○○簽立「
    總價四百萬元，不動產指定移轉登記予郭淑貞」之買賣契約，而使郭淑貞得有「
    若乙○○未為前揭各隱瞞等行為時甲○○願出售系爭房地而成交之價格，與本案
    實際成交價（四百萬元）間價差」之不法利益（註，若乙○○未為前揭各隱瞞等
    行為時甲○○願出售系爭房地而成交之價格，應不可能多於六百萬元，惟詳細數
    額已無法確定），並致易大公司減收「若乙○○未為前揭各隱瞞等行為時甲○○
    願出售系爭房地而成交之價格與本案實際成交價（四百萬元）間價差」之百分之
    五之報酬，而損害易大公司之利益。同年三月間，上開買賣契約簽立後，郭淑貞
    旋即向台灣中小企業銀行東高雄分行（下簡稱：台灣中小企銀）申請借款五百萬
    元，經該行於同年三月二十一日派員鑑定上開房、地之市價為八百萬元，同意貸
    款五百萬元，並於同年四月三日設定最高限額六百萬元之抵押權登記，用以擔保
    郭淑貞之上開借款。
三、案經甲○○訴由台灣高雄地方法院檢察署檢察官偵查起訴，易大公司訴由台灣高
    雄地方法院檢察署檢察官偵查後移送併辦。
    理  由
一、訊據被告乙○○於本院調查、審理時，坦承受託代為銷售系爭房地，惟矢口否認
    犯罪，辯稱：伊以六百萬元賣了一個月無人去看房屋，適其弟媳郭淑貞要買，係
    甲○○自已主動降價為四百六十萬元；伊只向甲○○說其他公司賣的房屋很低，
    降到四百六十萬元時，郭淑貞仍未與伊交涉，降為四百萬元後郭貞才去看房屋；
    伊依本院卷第一七八頁所附照片認定委售價格太高，伊主觀上認定該屋僅值四百
    萬元，並無任何詐欺、背信之犯意云云。經查右揭事實，業據與甲○○、易大房
    屋代表人邱靜葵指訴，及證人施乃文、楊淑惠、郭淑貞、曾蘭、葉玉筆、朱金火
    、莫萍生證述在卷，並有系爭契約書、魏售契約書、抵押權設定資料等在卷可佐
    。復以：
    （一）、被告受託銷售系爭房地，蓄意未為任何銷售行為，且刻意隱暪其購買者
            之關係：
          １、蓄意未為任何銷售行為：
              易大公司受託代為銷售房地，不論房屋條件好壞，承辦員均應刊登報
              紙、制作廣告紅紙及三角看板、從事市場調查等工作（參本院卷第三
              十三頁、一○七頁、一○九頁邱靜葵筆錄、第一九○頁莫生筆錄、八
              十六年偵字第一一一三六號卷八十六年六月十三日筆錄、八十六年偵
              第一一一三五號卷第三十一頁筆錄）。證人莫萍生（前為易大公司經
              理，現已離職）雖證稱：伊曾按規定每天下班前督促業務員制作紅紙
     、三角看板，亦確曾在公司看到被告有作出來等語（本院卷一九○頁
              筆錄），惟莫萍生亦證稱：不知被告是否有實際上張貼及放置紅紙與
              看板（同上開筆錄）。而被告業已自承：本件售屋案件，伊並未張貼
              紅紙（本院卷十六頁），且未能提出製作看板至現場附近置放之證據
              （八十六年偵字第一一一三六號卷八十六年六月十三日筆錄）。被告
              雖辯稱：甲○○阻止其張貼紅紙云云，然告訴人甲○○否認曾阻止被
              告張貼紅紙（本院卷四十六頁），況告訴人急欲出售系爭房地，衡情
              絕無阻止被告張貼紅紙之理。是被告制作廣告紅紙應係因莫萍生督促
              而用以應付公司檢查，其於制作後竟無正當理由不予張貼，反而足信
              被告是蓄意不從事促銷之工作。另被告提出照片九紙（附於本院第一
              七九至一八一頁）辯稱：伊未作正式之市場調查，但有去看系爭房屋
              附近所張貼之其他房地之促銷紅紙云云（本院卷一七三頁）。惟卷附
              之照片若係於代銷期間所拍攝，則何以未附於易大公司之本件銷售案
              卷資料中，故上開九紙照片之實際拍攝時間原已存有疑義。何況依上
              開九紙照片中廣告紅紙之內容，既無房屋之確切位置、屋況等資料，
              如何能作為系爭房地定價時之參考？故縱認被告有去看照片上之紅紙
              廣告，亦難認其已盡責調查市場之價格。實則，邱靜葵亦稱被告並未
              為廣告及張貼紅紙（本院卷第一○七頁）。
        ２、被告刻意其與隱瞞購屋者郭淑貞之關係：
            １、被告與甲○○係於八十六年一月二十九日簽立總價六百萬元之專任
                委託銷售契約書（附於八十偵字第一一一三五號卷第四十九頁），
                並於八十六年二月十三日簽立委託銷售契約修正同意書，將委託銷
                售之總價降為四百六十萬元（附於八十偵字第一一一三五號卷第五
                十頁）。而郭淑貞業已供稱：約在伊婆婆忌日（八十五年十二月二
                十七日）過後約一個月左右，約八十五年一月底左右，大概是八十
                六年一月底二月初農曆年以前，被告即曾向伊提過系爭房屋，且於
                農曆年前伊就曾看過系爭房屋，之後在農曆年過後，伊再次陪同其
                母親去看系爭房屋等語（參本院第一七五頁），而八十六年之農曆
                一月一日為國曆八十六年二月七日（參本院卷一九三頁所附之日曆
                ）。是以堪信「被告於八十六年一月二十九日簽立總價六百萬元之
                專任委託銷售契約書後，旋即邀同郭淑貞去看系爭房地，郭淑貞看
                過後委售價才降價為四百六十萬元」，且足認被告前揭：降為四百
                六十萬元以後，郭淑貞才去看系爭房屋云云，委無足採。
            ２、其次，郭淑貞於八十四年底即認識被告之弟朱金火，交往約一年多
                才結婚，結婚前已懷孕，而於購買系爭房屋以前郭淑貞即曾見過被
                告，此經郭淑貞證述在卷（參本院卷一七四頁筆錄）。惟被告至系
                爭房屋買賣契約簽立時止，仍蓄意對甲○○及易大公司主管隱瞞其
                與郭淑貞之關係，此有本院卷第一一五頁之營業人員日報表（上由
                被告填寫「鼎強、買方我都不認識，無任何關係」）可證，並迭經
                被告自承在卷（本院卷第一九一頁、十七、一七四頁之筆錄）
    （二）、系爭房地之市價應在五百萬至八百萬元之間，遠高於系爭房地之實際成
            交價四百萬元：
            １、系爭房地於八十六年三月三日簽立買賣契約後，郭淑貞旋即向台灣
                中小企業銀申請借款五百萬元，經該行於同年三月二十一日派員鑑
                定上開房、地之市價為八百萬元，同意貸款五百萬元，並於同年四
                月三日設定最高限額六百萬元之抵押權登記，用以擔保郭淑貞之上
                開借款，此有台灣中小企銀之設定抵押報告表、查詢不動產抵押物
                價值概算表在卷可佐。至於證人曾蘭（中小企銀之承辦員）說證稱
                ：系爭房屋之建物部分當時鑑價是一坪七萬元，此係因伊初次承辦
                貸款業務致有高估，若是現在（八十七年五月二十二日作證時）再
                鑑價，則建物部分每坪應僅值四萬五千元左右等語（參本院卷六十
                七、六十八頁）。然縱認曾蘭所述為為真，參酌本院卷一一三頁中
                小企銀概算表之算法，建物部分以每坪四‧五萬計算再扣除折舊後
                ，仍高達二百零四萬元八百五十元【（0000000乘４‧５除
                ７）減６９６８７６元】，若再加計土地部分之原鑑價三百六十三
                萬元，則系爭房屋仍有五百六十七萬八百五十二元之價值。衡情，
                再差也應有五百萬元之價值，否則中小企銀豈可能同意貸款五百萬
                元。故縱上所述，系爭房地之市價必定在五百萬元以上，而遠高於
                成交價四百萬元。
    （三）、被告應知價格遠低於市價，卻惡意殺價：
            １、被告為不動產仲介之從業人員，對房地之市價應極熟悉，然系爭房
                地之成交價竟遠低於市價，實已超出市場合理之討價還價所致價差
                範圍。再參酌被告蓄意隱暪其與購買者之關係，而系爭房地於讓售
                後旋即貸得高價，郭淑貞並證稱在訂約之前，即曾向乙○○提過代
                款要貸高一些（參本院卷一七五頁）。凡此種種，實堪認被告丙知
                該屋之市價遠出四百萬元。
            ２、被告分別以如事實欄所述之「有人看屋子，但嫌不好」、「附近無
                此價格」、「五百萬無人買」、「房屋很舊、巷子小」等語，告知
                甲○○及易大公司主管，此迭經甲○○及邱靜葵陳丙在卷（參八十
                六年偵字一一一三五號卷第三一頁、三十九、四十頁，及本院卷四
                十七頁、一七四頁甲○○筆錄、邱靜葵一○七頁）。而如前述，被
                告應丙知系爭屋地之市價遠高於四百萬元，且屋況甚新並面對大馬
                路，亦經邱靜葵證述在卷並有照片可證（八十六年偵字第一一一三
                五號卷第二十一頁、二十二頁照片，八十六年偵字第一一一三六號
                卷八十六年六十三日筆錄）。再則，被告及郭淑貞均稱「郭女最初
                看房屋時即出價三百八十萬元」（參本院卷一七五頁、第一七七頁
                筆錄），而「郭女於委售價六百萬元時，即曾前往查看系爭房地（
                詳如前述）」，暨參酌「被告蓄意未為任何銷售行為（詳如前述）
                」等情，綜合觀之，實已足認被告係因郭淑貞出價遠低於委售價，
                方隱瞞其與郭女之關係及實際市價、屋況，而以前揭慌報市價、屋
                況、銷售清況之方式，惡意殺價，壓低本案之委售價格。
    （四）、未以，依約易大公司係按成交價收取服務費，即賣方應支付成交價之百
            分之四，而買方則支付成交價百分之一之服務費予易大公司（本院卷一
            八九莫萍生筆錄、第三十三頁邱靜葵筆錄）。本案成交價遠低於市價，
            故易大公司受有減收報酬之損害，而郭淑貞則得有利益。然因甲○○一
            開始所立下之委售價格即僅為六百萬元，衡諸一般市場運作法則，若被
            告未為前揭各隱瞞之行為，成交價雖不至於低至四百萬元，但亦不可能
            較六百萬元為多。故易大公司所受損害及郭淑貞所受利益應如事實欄所
            示。但「若未為前揭各隱瞞之行為時之成交價」，衡諸常情，會因當時
            雙方之身分、殺價、還價及心情、時間、談判技巧等諸多因素而受影響
            ，現實已無法確定若被告未為隱瞞行為時成交價格之確切金額究為多少
            。
    縱上所述，本案事證丙確，被告犯行堪予認定。
二、核被告乙○○所為，係犯刑第三百三十九第二項之詐欺得利罪（施詐術於甲○○
    而使郭淑貞得利部分）、刑法第三百四十二條第一項之罪（違背對於易大公司之
    任務，致易大公司受有減收報酬之損失）。刑法第三百三十九條第二項之罪，雖
    未據起訴，惟與起訴之有罪（對易大公司背信）部分，有裁判上一罪之關係，本
    院自得併予審理。又被告所犯上開二罪，有方法結果之牽連關係，又上開二罪之
    法定刑相同，但依刑法第三十五條第三項規定，參酌犯罪情節，應從一重論以刑
    第三百三十九第二項之詐欺得利罪。爰審酌被告有如事實欄所示前科（品行）、
    犯罪之目的、手段、所生損害、犯罪後之態度，暨其他一切情狀，量處如主文所
    示之刑。
三、公訴意旨另以：被告丙知該屋有八百萬元之市價，而隱瞞其與郭淑貞之關係，致
    甲○○同意以四百萬元出售，受有損害，而認被告對甲○○係犯刑法第三百四十
    二條第一項之背信罪。惟如前述，被告對甲○○所為行為係犯詐欺得利罪，並非
    背信罪，然因背信與詐欺得利社會基本事實不同，無法變起訴法條，本應就背信
    （甲○○部分）諭知無罪之判決，但因公訴人認此部分與對易大公司背信部分係
    一罪之關係，故不另為無罪之諭知
據上論斷，應依刑事訴訟法第二百九十九條第一項前段、刑法第三百三十九第二項、
第三百四十二條第一項、第五十五條、罰金罰鍰提高標準條例第一條前段，判決如主
文
本案經檢察官朱秋菊到庭執行職務。
中      華      民      國    八十八    年      九      月      三十    日
                                  臺灣高雄地方法院刑事第六庭
                                      法  官   洪碩垣
右正本證丙與原本無異。
如不服本判決，應於判決送達後十日內，向本院提出上訴狀。
                                      書記官  高惠珠
中      華      民      國    八十八    年      十      月        五    日
刑法第三百四十二條第一項：
為他人理事務，意圖為自已或第三人不法之利益，或損害本人之利益，而為違背其務
之行為，致生損害於本人之財產或其他利益，處五年以下有徒刑、拘役或科或併科一
千元以下罰金。
刑法第三百三十九條
意圖為自己或第三人不法之所有，以詐術使人將本人或第三人之物交付者，處五年以
下有期徒刑、拘役或科或併科一千元以下罰金。
以前項方法得財產上不法之利益或使第三人得之者亦同。
前二項之未遂犯罰之。


司法院資訊處製作；財團法人民間司法改革基金會備份。
